【裁判字號】    89,訴,677
【裁判日期】    900629
【裁判案由】    誣告
【裁判全文】
臺灣嘉義地方法院刑事判決                          八十九年度訴字第六七七號
    公  訴  人  臺灣嘉義地方法院檢察署檢察官
    被      告  丙○○
    選任辯護人  吳啟勳
右列被告因誣告案件，經檢察官提起公訴（八十九年度偵字第六三一六號），本院判
決如左：
    主  文
丙○○無罪。
    理  由
一、本件公訴意旨略以：被告丙○○平日提供其所有車號Ｎ三—四六四七號自小客車
    ，供原為被告合夥人之乙○○載貨之用，且雙方各持一支鑰匙自由使用，因民國
    八十九年七月十三日，乙○○在事先告知被告之妻丁○○後，即將該車駛離使用
    ，而被告因事後一直收到交通罰單，為保護自己權益，明知上開車輛係乙○○借
    走而非失竊，竟於八十九年七月二十四日下午五時四十分許，向嘉義市警察局第
    一分局八掌派出所報案，誣指乙○○於八十九年七月十三日晚上，在其嘉義市○○街一五二巷五五號住處，竊取其所有之前揭自小客車。因認被告涉犯刑法第一
    百六十九條第一項之誣告罪嫌，並以被告對於右揭時地誣告犯行坦承不諱、証人
    乙○○於偵訊時證述綦詳，及被害報告單、指認口卡片上之簽名各一紙資為論罪
    依據。
二、按犯罪事實應依證據認定之，無證據不得推定其犯罪事實，又不能證明被告犯罪
    者，應諭知無罪之判決，刑事訴訟法第一百五十四條、第三百零一條第一項前段
    分別定有明文。而刑法第一百八十條第一項之誣告罪，以意圖他人受刑事或懲戒
    處分，向該管公務員誣告為構成要件，故該項犯罪，不特須指出其具體事實，足
    以使人受刑事或懲戒處分，且須明知其為虛偽，具有故意構陷之情形始能成立，
    所謂虛偽係指明知無此事實故意捏造而言，如對於事實有所誤認，自不得指為虛
    偽，即難科以本罪（最高法院二十二年上字第三三六八號、四十年台上字第八十
    八號判例參照）。
三、訊據被告丙○○固不否認於八十九年七月二十四日向警局報案一事，然堅決否認
    有何公訴人所指誣告犯行，辯稱：因為乙○○未告知伊，即於八十九年七月十三
    日將伊所有Ｎ三—四六四七號自小客車開走，嗣後伊因無法與乙○○聯絡，復恐
    乙○○會利用該車涉案，為求自我保護，方報案處理，並未報案乙○○竊盜等語
    。
四、經查，依被告丙○○於偵查中所供：「我只是備案，並沒有報失竊，只是聲明乙○○使用車子這段期間發生事故均與我無關。」等語（見卷附偵查卷第二十二頁
    反面），被告並非自承犯罪，公訴人認被告於偵查中坦承犯行，容有誤會，核先
    敘明。次查，被告於八十九年七月二十四日至嘉義縣警察局第一分局八掌派出所
    報案失竊之事實，業據證人甲○○到庭結證屬實，並有被害經過為「被乙○○竊
    走」之被害報告一份、指證事由為「此人係於八十九年七月十三日晚間將我所有
    之Ｎ三—四六四七自小客車竊走之人無誤」之指證口卡一紙存卷可按，應堪認為
    真實，是被告辯稱伊並未報案失竊云云，尚屬無據，固不足採信。惟乙○○雖於
    八十九年七月十三日上午通知被告之妻丁○○欲將被告所有之車號Ｎ三—四六四
    七號自小客車駕往高屏地區，並於同日晚間將該自小客車自被告家駛離，惟丁○○以該事非屬重要，是以並未告知被告，之後因無法聯絡乙○○，被告方至警局
    報案等情，迭據證人丁○○、乙○○於偵審中證述明確，並互核相符，衡此情節
    ，被告於邱明未經其同意使用其所有自小客車，迄於報案之日均無法與乙○○聯
    絡之情況下，懷疑乙○○將其所有之自小客車竊走，亦非悖於常情，尚難認被告
    於警局報案時所述：「我和乙○○曾是生意上之合夥人，Ｎ三—四六四七自小客
    .... 平常乙○○也經常會使用。但這是八十九年七月十三日自晚間將Ｎ三—四
    六四七自小客開走，至今沒有任何消息，亦無法乙○○聯絡，乙○○要將Ｎ三—
    四六四七自小客開走也沒有跟我說，沒有經過我的同意，乙○○明顯有竊盜的意
    思。」（見卷附偵查卷第三頁反面）之被害情節，係被告自行捏造。綜上，被告
    本於合理懷疑而為告發，向警局報案，本係告發權之正當行使，其難認前開報案
    內容有捏造事實之行為，自難以誣告罪名相繩。此外，復查無其他積極證據足以
    證明被告有何誣告之犯意，揆諸前揭說明，其被訴之誣告罪嫌即屬不能證明，自
    應為無罪之諭知。
據上論斷，應依刑事訴訟法第三百零一條，判決如主文。
本案經檢察官劉仲慧到庭執行職務
中      華      民      國    九十      年      六      月    二十九    日
                            臺灣嘉義地方法院刑事第一庭
                                  審判長法  官  陳  珍  如
                                        法  官  張  育  彰
                                        法  官  鄧  晴  馨
右正本證明與原本無異。
如不服本判決，應於判決送達後十日內向本院提出上訴狀( 應附繕本 )。
中      華      民      國  九十      年      七      月      三      日
                                        書記官  李  彩  娥


司法院資訊處製作；財團法人民間司法改革基金會備份。
